【裁判字號】    98,監宣,455
【裁判日期】    990531
【裁判案由】    聲請監護宣告等
【裁判全文】
臺灣高雄地方法院民事裁定             98年度監宣字第455號
聲   請   人  丙○○○
聲   請   人  乙○○
受監護宣告人  甲○○
上列聲請人聲請監護宣告等事件，本院裁定如下：
    主    文
宣告甲○○（女，民國○○年○○月○○日生，身分證統一編號：Ｚ000
000000號）為受監護宣告之人。
選定聲請人丙○○○（女，民國○○年○ 月○○日生，身分證統一編
號：Ｚ000000000 號） 為受監護宣告人甲○○之監護人。
指定聲請人乙○○（女，民國○○年○ 月○ 日生身分證統一編號：
Ｚ000000000 號）為會同開具財產清冊之人。
聲請費用新臺幣壹仟元由受監護宣告人甲○○負擔。
    理    由
一、聲請意旨略以：甲○○於民國63年12月17日因先天性唐氏症
    ，致其無法為意思表示或受意思表示，或不能辨識其意思表
    示之效果，爰依民事訴訟法第597 條以下之規定，請求對甲○○為監護宣告。又聲請人丙○○○係甲○○之大姊，聲請
    人乙○○係甲○○之二姊，請求鈞院選定聲請人丙○○○為
    甲○○之監護人，並指定聲請人乙○○為會同開具財產清冊
    之人等語。
二、按「對於因精神障礙或其他心智缺陷，致不能為意思表示或
    受意思表示，或不能辨識其意思表示之效果者，法院得因本
    人、配偶、四親等內之親屬、最近一年有同居事實之其他親
    屬、檢察官、主管機關或社會福利機構之聲請，為監護之宣
    告」，98年11月23日修正生效之民法第14條第1 項定有明文
    ；次按「法院為監護之宣告時，應依職權就配偶、四親等內
    之親屬、最近一年有同居事實之其他親屬、主管機關、社會
    福利機構或其他適當之人選定一人或數人為監護人，並同時
    指定會同開具財產清冊之人」，98年11月23日修正生效之民
    法第1111條第1 項亦有明文規定。
三、經查：
  (一)聲請人主張之上開事實，業據其提出戶籍謄本、高雄市凱旋
    醫院診斷證明書、甲○○殘障手冊等件為證；復據凱旋醫院
    所制作甲○○之精神鑑定書，其鑑定結論為：綜合上述門診
    鑑定、心理衡鑑及精神狀態檢查所得之資料，甲○○之精神
    診斷為「重度智能不足」，未合併有幻聽、妄想等精神病症
    狀。智力評估部分無法以魏氏智力測驗測施，以丹佛發展量
    表評估平均發展年齡約落在4 歲5 個月，與本院88年所做的
    衡鑑結果相差不遠，顯示並無進步，並無法獨立生活，亦缺
    乏獨立為有效法律行為之能力。鑑定人綜合判定，甲○○確
    有心智缺陷致其無法為意思表示或受意思表示，且不能辨識
    其意思表示之效果，應依相關規定設置監護人，以維護其自
    身之利益等語，此有高雄市乃旋醫院99年5 月4 日高市凱醫
    成字第0990003076號函及函附之精神鑑定書附卷可參（見本
    院卷第18頁至21頁）。本院於99年5 月21日在凱旋醫院鑑定
    人許恆嘉醫師面前訊問甲○○，當場點呼甲○○姓名三次，
    甲○○無反應，無法做出與點呼相對應之反應，眼睛會眨動
    ，四肢健全，神情與常人無異，並經鑑定人許恆嘉醫師認為
    ：甲○○為先天性唐氏症個案，自小發展遲緩，長期在機構
    生活，基本生活均需他人監護才能完成，經評估僅有四歲之
    能力，但語言能力僅一歲左右。係屬因其他心智缺陷致不能
    為意思表示或受意思表示，或不能辨識其意思表示之效果等
    語（見本院卷第26頁至27頁）。綜合上情，堪認甲○○已因
    其他心智缺陷致不能為意思表示或受意思表示，或不能辨識
    其意思表示之效果，爰依法宣告甲○○為受監護宣告之人。
  (二)又聲請人主張由丙○○○擔任甲○○之監護人乙節，查甲○○目前於高雄市無障礙之家（高雄市前鎮區○○○路392 號
    ）安養，而聲請人丙○○○為甲○○之大姊，其戶籍住於高
    雄市前鎮區○○○街274 號，尚方便照顧甲○○，且其思慮
    清析，由其擔任甲○○之監護人，尚符合其最佳利益，爰選
    定聲請人丙○○○為甲○○之監護人，其應負責照養甲○○
    身體及生活，並依民法第1112條之規定，其於執行有關受監
    護人之生活、護養療治及財產管理之職務時，應尊重受監護
    人之意思，並考量其身心狀態與生活狀況。
  (三)另聲請人主張由乙○○擔任會同開具財產清冊之人乙節，查
    乙○○為成年人，亦為甲○○之二姊，瞭解甲○○之生活狀
    況，於99年5 月21日訊問筆錄中亦簽名表示同意擔任會同開
    具財產清冊之人，本院認由其擔任會同開具財產清冊之人，
    尚無不當，本院爰依上揭法條規定，指定乙○○擔任會同開
    具財產清冊之人。
四、又依民法第1113條準用同法第1099條、1099條之1 之規定，
    於監護開始時，監護人丙○○○對於受監護宣告人甲○○之
    財產，應會同乙○○，於2 個月內開具財產清冊並陳報法院
    ，於完成並陳報法院前，監護人對於受監護人之財產，僅得
    為管理上必要之行為，附此敘明。
五、依民事訴訟法第608條第1項，裁定如主文。
中    華    民    國    99    年    5    月    31     日
                        家事法庭法  官  劉建利
正本係照原本作成。
本件不得抗告（主文第一項依法不得抗告；第二、三項亦經當事
人捨棄抗告，亦不得抗告）。
中    華    民    國    99    年    5    月    31     日
                                書記官  張金蘭

司法院資訊處製作；財團法人民間司法改革基金會備份。
